臺灣高雄地方法院交通事件裁定　　　　　　　　　　九十三年度交聲字第六五五號
　　原處分機關　交通部公路總局高雄區監理所
　　異　議　人　甲○○
上列異議人因違反道路交通管理處罰條例案件，對於交通部公路總局高雄區監理所民
國九十三年十一月一日所為之處分（高監自字第裁八０─ＢＤ0000000號），
聲明異議，本院裁定如下：
    主  文
異議駁回。
    理  由
一、按「汽車行駛至交岔路口，其行進、轉彎，應依左列規定：．．．五、四車道以
    上或同向二車道道路，欲右轉彎時，應距交岔路口三○公尺前換入外側車道或右
    轉車道，欲左轉彎時，應距交岔路口三○公尺前換入內側車道或左轉車道」、「
    汽車駕駛人轉彎時，有左列情形之一者，處二百元以上六百元以下罰鍰：．．．
    四、在多車道右轉彎，不先駛入外側車道，或多車道左轉彎，不先駛入內側車道
    者。」，道路交通安全規則第一百零二條第一項第五款前段、道路交通管理處罰
    條例第四十八條第四款分別定有明文。
二、異議意旨略以：伊於接獲通知後已依單指示向該舉發單位交通大隊申訴，該單位
    電稱其並無權決定，並已將伊之申訴轉呈監理所，在等待裁決期間該筆罰款因期
    限逾期造成加倍，監理單位亦未就伊之申訴予以答覆，二次申訴及監理作業有疏
    忽造成伊權利受損。又高雄市○○路與大中路口於外側車道所設之照像設施應予
    拆除或就該路口號誌應予以汰換，俾維護道路使用人於法應有之權益，原裁決書
    應予撤銷等語。
三、本件異議人雖以上開情詞置辯。惟查：
（一）異議人於民國九十三年五月十九日行經博愛、大中路口時，有逕行右轉之事實
      ，業據異議人於九十三年六月二十八日陳述書中所自承，有上開陳述書附卷可
      稽。又高雄市○○○○○路口（南向北）為同向三線快車道，最右側為右轉專
      用道，異議人於該路段直行車道右轉彎之事實，亦有高雄市政府警察局交通警
      察大隊九十三年七月七日函及拍攝相片二幀附卷可佐（相片中並清晰可見異議
      人所行駛之車道為直行車道，並未行駛其右側之右轉專用車道），是被告有於
      多車道右轉彎時，不先駛入外側右轉車道而逕行右轉之事實甚明。
（二）又異議人雖辯稱：伊於接獲通知後已依單指示向該舉發單位交通大隊申訴，該
      單位電稱其並無權決定，並已將伊之申訴轉呈監理所，在等待裁決期間該筆罰
      款因期限逾期造成加倍，監理單位亦未就伊之申訴予以答覆，二次申訴及監理
      作業有疏忽造成伊權利受損云云。然查：
  １、異議人前固於九十三年六月二十八日向高雄市政府警察局交通警察大隊提出陳
      述書，然業經高雄市政府警察局交通警察大隊於九十三年七月七日回函略以：
      異議人車輛行駛高雄市○○○○○路口直行車道右轉彎，拍攝相片足資佐證，
      依法舉發殆無疑義，請依規定逕向裁決機關洽辦，如仍有疑義，請依道路交通
      管理處罰條例第八十七條，先向裁決機關申請裁決書，於接到裁決書之翌日起
      二十日內向管轄地方法院聲明異議等語，有上開交通警察大隊函附卷可稽，上
      開交通大隊回函已就異議人之陳述提出答覆，並明確載明被告若有疑義，應依
      法向裁決機關申請裁決書等甚明，該函並已於九十三年七月九日送達異議人上
      開住所，有大宗掛號函件及送達資料附卷可證。又卷附高雄市警察局舉發違反
      道路交通事件通知單上同已明載：應到案日期「九十三年七月二十三日前」、
      應到案處所「高雄區監理所」甚明，有上開通知單附卷可稽，異議人對上情自
      不得推諉不知。
  ２、另依道路交通管理處罰條例第九條第一項規定：「．．．行為人接獲違反道路
      交通管理事件通知單後，．．．不服舉發事實者，應於十五日內，向處罰機關
      陳述意見；其不依通知所定期限前往指定處所聽候裁決，且未依規定期限繳納
      罰鍰結案或向處罰機關陳述意見者，處罰機關得逕行裁決之」。又為加強道路
      交通管理，維護交通秩序，確保道路交通安全，道路交通管理處罰條例對違反
      該條例之行為定有各項行政罰。同條例第九條第一項規定：「本條例所定罰鍰
      之處罰，行為人接獲違反道路交通管理事件通知單後，應於十五日內，到達指
      定處所聽候裁決。但行為人認為舉發之事實與違規情形相符者，得不經裁決，
      逕依各該條款罰鍰最低額，自動向指定之處所繳納結案。」依同條例第九十二
      條授權訂定之違反道路交通管理事件統一裁罰標準及處理細則第四十一條第一
      項及第四十八條第一項僅係就上開意旨為具體細節之規定，並未逾越母法之授
      權，與法律保留原則亦無違背，就此部分與本院釋字第四二三號解釋交通工具
      排放空氣污染物罰鍰標準之未經空氣污染防制法授權，以行為人自動繳納罰鍰
      最低額為結案方式，要屬有間。且污染空氣之行為，尚有污染源及污染物排放
      量之不同，主管機關復有抽驗之數據可憑，其僅以到案時間及到案與否為裁罰
      之準據，自與授權裁量之立法目的不符。至交通違規則單純以違反交通規則為
      構成要件，二者性質有別，非可相提並論。又上開細則第四十一條第二項規定
      ：「行為人逾指定應到案日期後到案，而有前項第一款、第二款情形者，得逕
      依標準表逾越繳納期限之規定，收繳罰鍰結案。」另同細則第四十四條第一項
      規定：「違反道路交通管理事件行為人，未依規定自動繳納罰鍰，或未依規定
      到案聽候裁決，處罰機關應於一個月內依標準表逕行裁決之。」依上開標準表
      規定，凡行為人逾越繳納期限或經逕行裁決處罰者，處罰機關即一律依標準表
      規定之金額處以罰鍰，此屬法律授權主管機關就裁罰事宜所訂定之裁量基準，
      其罰鍰之額度未逾越法律明定得裁罰之上限，並得促使行為人自動繳納、避免
      將來強制執行困擾及節省行政成本，且寓有避免各行政機關於相同事件恣意為
      不同裁罰之功能，亦非法所不許。上開細則，於憲法保障人民財產權之意旨並
      無牴觸（司法院大法官釋字第五一一號解釋理由參照）。是綜上１、２所述，
      本件異議人既疏未依規定於指定到案日期前往指定到案處所（即高雄區監理所
      ）陳述意見亦未自動繳納罰款，交通部公路總局高雄監理所乃依上開規定及違
      反道路交通管理事件統一裁罰標準表逕行裁決，衡諸上開規定及說明，與法均
      屬無違，異議人上開所辯，自不足採。
（三）至異議人雖另聲明：高雄市○○路與大中路口於外側車道所設之照像設施應予
      拆除或就該路口號誌應予以汰換，俾維護道路使用人於法應有之權益云云。經
      本院併觀異議人於向監理所九十三年十月二十日陳述書所載：伊依該路號誌指
      示右轉，縱未先行轉入另設右轉車道，於法並無違誤，反倒是該路口監視系統
      ，然駕駛人仍應依首開規定，將車先駛入外側右轉車道始得右轉，異議人上開
      所辯顯係有所誤解或明顯對相關交通法規及號誌之不熟悉，自亦不足採，併此
      敘明。
四、綜上所述，異議人確有通知單上所載時、地在多車道右轉彎，不先駛入外側車道
    之違規情事，異議人前揭所辯各節，均無足取。則揆諸首揭法律規定及上開大法
    官釋字第五一一號解釋理由等，原處分機關處以異議人法律規定額度內之罰鍰銀
    元六百元即折合新台幣一千八百元，係屬原處分機關之裁量，且未逾越法律明定
    得裁罰之上限，與法自屬無違，異議人執上開情詞聲明異議，並無理由，應予裁
    定駁回。
五、結論：應依道路交通管理處罰條例第八十七條第二項，道路交通案件處理辦法第
    十九條，裁定如主文。
中      華      民      國    九十四      年     一       月     十     日
                                      臺灣高雄地方法院交通法庭
                                          法  官  林永村
右正本證明與原本無異。
如不服本裁定應於送達後五日內向本院提出抗告狀。
                                          書記官  唐美玲
中      華      民      國    九十四      年     一       月     十     日
